【裁判字號】    95,台上,1840
【裁判日期】    950413
【裁判案由】    擄人勒贖
【裁判全文】
最高法院刑事判決            九十五年度台上字第一八四０號
    上  訴  人  甲○○
上列上訴人因擄人勒贖案件，不服台灣高等法院高雄分院中華民
國九十四年十一月十日第二審更審判決（九十四年度上重更(一)字
第八號，起訴案號：台灣高雄地方法院檢察署九十二年度偵字第
八八六一號），提起上訴，本院判決如下：
    主  文
原判決撤銷，發回台灣高等法院高雄分院。
    理  由
本件原判決撤銷第一審關於上訴人甲○○擄人勒贖而故意殺被害
人部分科刑之判決，改判仍論處上訴人意圖勒贖而擄人而故意殺
害被害人罪刑（處死刑，褫奪公權終身）；固非無見。
惟查：一、原判決事實欄一、認定：「乙○○自民國八十九年十
月間起迄九十二年四月七日，陸續以朋友身分每月匯款新台幣（
下同）二萬元至十六萬元不等與甲○○掌控之其女丙○○貞或丙
○○柔帳戶（最後一次匯入丙○○柔帳戶二萬元），此後，乙○
○因故而不願再匯款與丙○父女」等情（原判決正本第二頁），
於理由欄二、(一)(1)說明：「經核高雄縣中庄郵局丙○○柔、丙○
○琳帳戶，八十九年至九十二年來往明細資料，則僅於九十二年
四月七日有一筆二萬元跨行轉入被告之女丙○○柔帳戶」等語（
原判決正本第八頁）。但依中華郵政股份有限公司鳳山郵局九十
四年六月十六日鳳營字第０九四０一００八四九號函檢送交易明
細共十二紙（外放）其中第十紙、第十一紙分別載有乙○○匯入
之款項，除九十二年四月七日自乙○○帳戶匯入兩萬元以外，自
同一帳戶匯入者尚有九十一年十月七日，八萬元、九十一年十二
月十日，十萬元、九十一年十二月十三日，四萬元、九十一年十
二月十七日，二萬元、九十二年一月六日，十萬元、九十二年二
月六日，四萬元、九十二年三月四日，十萬元等七筆，原判決上
開理由論述，與卷內資料不符，自有證據上理由矛盾之違法。二
、原判決事實欄二、認定：上訴人「基於殺人之犯意，於九十二
年四月二十一日下午一時許至二時三十分許期間某不詳時間，將
原已因Flunitrazeapam之藥物迷昏，不省人事之乙○○送至甲○
○之專用浴室中，以推揮觸之方式促乙○○死亡而殺害」（原判
決正本第三頁）；但於判決理由欄二、(二)(2)說明：「依上開被
告分屍之行為、被告對於乙○○死因為不實供述、測謊報告、乙
○○剩存屍塊外觀及被告使用安眠藥侵害女子之慣行、並有Flun
itrazeapam之安眠藥六顆扣案及預先購置肢解屍體之工具等間接
證據，足認被告……在該期間內於其上開住處以不詳方式殺害乙
○○。」（原判決正本第二十頁），已有不符，且原判決於理由
欄內並未說明其如何認定上訴人係以「推揮觸」之方式致乙○○
死亡所憑之證據及理由，亦有判決理由不備之違誤。三、審判長
預料證人、鑑定人或共同被告於被告前不能自由陳述者，經聽取
檢察官及辯護人之意見後，得於其陳述時，命被告退庭。但陳述
完畢後，應再命被告入庭，告以陳述之要旨，並予詰問或對質之
機會，刑事訴訟法第一百六十九條定有明文。原判決於判決理由
欄二、(二)(2)以：「另依證人即被告同居人黃○○於原審（指第
一審）證稱：『未曾見被告服用安眠藥，然卻曾遭被告下藥性侵
害及親見被告將安眠藥放下食物當中供他人食用』等語。……再
參以證人黃○○所證述被告慣用之安眠藥迷昏他人之行為模式，
應可認定被告係以不詳之非法之方式使乙○○施用第三級毒品Fl
unitrazeapam，乙○○因而陷於昏迷狀態，遭被告帶至被告位於
高雄縣鳥松鄉○○村○○路一百五十巷二十一號住處，已無足疑
。」（原判決正本第十六頁至第十八頁）；即採黃○○於第一審
之上開證詞為不利上訴人之認定。但上訴人於原審即具狀辯稱黃
○○證詞係推測之詞，且第一審採隔離訊問後，並未依刑事訴訟
法第一百六十九條規定予上訴人對質、詰問機會，其證詞應無證
據能力等語；又上訴人於審判期日仍爭辯黃○○之前的證詞不可
以採納（原審更(一)卷第二七一頁、第三０六頁）。而依卷內資料
，第一審於訊問黃○○時，上訴人固然在場，並由檢察官及上訴
人之選任辯護人為詰問，嗣因黃○○供稱：「我不想說」，審判
長乃諭知「本件進行隔離訊問，命證人黃○○以外之人及被告先
行出庭」，黃○○始為上開不利於上訴人之相關供述，嗣審判長
僅提示黃○○於隔離訊問所為之供述，詢問上訴人有何意見，並
未予上訴人詰問或對質之機會（第一審卷(二)第一六七頁至第一七
一頁），上訴人於原審即一再爭執黃○○所為之上開證詞無證據
能力，原判決未於理由內說明，遽採為不利上訴人之認定，自難
謂適法。四、原判決事實認定上訴人與乙○○約定於案發當日中
午十二時許，在高雄縣鳥松鄉○○路「麥當勞」店前見面，嗣乙
○○駕車至約定地點會合，上訴人即將其車內之Flunitrazeapam
（即俗稱ＦＭ２），以非法之方法使乙○○施用，乙○○因而昏
迷（原判決正本第二頁、第三頁）；於理由欄二、(二)(2)以上
訴人攜帶預先購買之Flunitrazeapam十顆與乙○○會合，之後僅
剩六顆，及乙○○僅存之屍塊並無外傷，足認乙○○死前未曾掙
扎，再參以黃○○前開證言，應可認定上訴人係以不詳之非法方
式使乙○○施用Flunitrazeapam因而陷於昏迷再加以殺害。至被
害人之屍塊中肌肉組織雖無化驗出有毒物反應，然依高雄醫學大
學附設中和紀念醫院檢驗報告所示，ＦＭ２口服後，初期藥物主
要分布在血液中，分布到肌肉的量非常微量，不容易由肌肉檢出
藥物濃度，而藥物分布血中，「初期」所指時間「一般指二十四
小時」，肌肉的微量濃度依據使用機器靈敏度決定，高靈敏度的
機器可檢出，亦經該醫院函覆在卷，法務部法醫研究所從被害人
僅存之屍體肌肉組織無法化驗出鎮靜安眠藥之反應，自屬當然（
原判決正本第十七頁、第十八頁、第二十頁）。但上開檢驗報告
（第一審卷(二)第二三九頁）另載口服Flunitrazeapam三十分鐘後
，開始有嗜睡的情形，意識及行動變的遲緩及不靈活；如果無訛
，則依被害人之身材，使其服用多少劑量又需經多久時間始會昏
迷？此與認定上訴人有無使被害人服用Flunitrazeapam致其昏迷
始將之帶往家中予以殺害至有關係，本院前次發回業已指明，又
是否不論服用多少劑量，逾二十四小時均無從由肌肉驗出？亦有
進一步釐清之必要。原審均未深入究明，遽行判決，自屬違誤。
五、原判決於理由欄二、(二)(2)以經測謊結果認定上訴人對於「
有沒有殺害被害人」，「有沒有騙說被害人係在性交中死亡」，
均回答沒有，有不實反應情形，而測謊鑑定人林故廷，為經美國
測謊協會認證之測謊人員，且本件係適當環境、正常之測謊儀器
所實施，並於測前經評估生理反應能力佳，身心狀況符合測謊條
件始為測謊，此經林故廷結證在卷，並有內政部警政署刑事警察
局九十二年八月十四日刑鑑字第０九二０一五四五五七號函、九
十三年一月十六日刑鑑字第０九三００一０三三四號函、九十四
年九月八日刑鑑字第０九四０一三四八一七號函補充說明前開鑑
定通知書之可信性，因而併採納該測謊鑑定報告，據以認定上訴
人所辯與被害人在浴室爭吵，被害人滑倒致頭部受傷死亡云云，
為不實在，而係上訴人以藥物致被害人昏迷後予以殺害（原判決
正本第十四頁至第十六頁）。但依卷內資料，第一審法院於九十
二年十月七日函請高雄市政府警察局就被害人究係因何種原因死
亡？１、自行跌倒？２、在浴室受外力推倒撞傷死亡？３、用藥
物死亡？４、遭勒死？５、用異物敲擊死亡？６、其他（１、２
原因以外，綜合３、４、５），對上訴人為測謊鑑定，經鑑定結
果為未達有效比對程度，無法鑑判，有該局九十二年十二月一日
高市警鑑字第（０九二）0000000號測謊鑑定書函可憑（
第一審卷(一)第七十一頁、第一五一頁至第一五七頁）；何以第二
次測謊鑑定報告未能就上列六項死亡原因，達成有效比對？上訴
人於原審更審前即據此爭辯（原審上訴卷第八十二頁），本院前
次發回亦有指明，原判決猶未究明，復未說明不採納第二次鑑定
之理由，自有判決理由不備之違誤。綜上，應認原判決仍有撤銷
發回之原因。原判決其他有裁判上一罪關係部分，基於審判不可
分原則，應一併發回。又原判決正本第四頁似有漏載，致語意不
明，於更審時應注意及之，併予敘明。
據上論結，應依刑事訴訟法第三百九十七條、第四百零一條，判
決如主文。
中    華    民    國  九十五  年    四    月   十三   日
                      最高法院刑事第十二庭
                          審判長法官  林  永  茂  
                                法官  洪  文  章  
                                法官  蘇  振  堂  
                                法官  蕭  仰  歸  
                                法官  何  菁  莪  
      本件正本證明與原本無異
                                      書  記  官  
中    華    民    國  九十五  年    四    月   十九   日
                                                      Y

司法院資訊處製作；財團法人民間司法改革基金會備份。
